【裁判字號】    92,訴,1874
【裁判日期】    921031
【裁判案由】    清償借款
【裁判全文】
臺灣臺中地方法院民事判決  九十二年度訴字第一八七四號
    原      告  華僑商業銀行股份有限公司台中分公司
    代  表  人  丙○○
    訴訟代理人  丁○○
    被      告  乙○○
                            一.
                甲○○○    住.
右當事人間請求清償借款事件，本院於民國九十二年十月二十一日言詞辯論終結，判
決如左：
    主      文
被告應連帶給付原告新台幣陸拾壹萬柒仟參佰參拾肆元，及自民國九十一年二月一日
起至清償日止，按週年利率百分之七點九三計算之利息，並自民國九十一年三月二日
起至清償日止，其逾期在六個月以內者，按上開利率百分之十，超過六個月者，就超
過部分，按上開利率百分之二十計算之違約金。
訴訟費用由被告連帶負擔。
本判決於原告以新台幣貳拾萬元為被告供擔保後，得假執行。
    事      實
甲、原告方面：
  一、聲明：除假執行供擔保金額外，如主文第一項所示。
  二、陳述：被告乙○○於民國八十四年二月十四日與原告簽訂借據，分別向原告借
      款新台幣（下同）五十三萬元及二十一萬元，借貸期限均自八十四年三月一日
      起至九十一年三月一日止，利息均按原告當時基本放款利率（8﹒5％）加1﹒
      25 ％計算，計為年息9﹒75％計付，並自借款日起每屆滿三個月，改按屆滿當
      時原告基本放款利率調整，應按月給付利息，如遲延履行時，即喪失期限利益
      ，全部債務視為到期，除仍按上開利率計息外，其逾期清償在六個月以內者，
      按上開利率百分之十，超過六個月者，按上開利率百分之二十計付違約金。而
      被告甲○○○則於八十四年二月十四日簽立保證書，承諾就被告乙○○對原告
      現在及將來所負之借款等一切債務以本金九十萬元為限額，負連帶清償之責。
      惟被告乙○○竟自九十一年二月一日起即未按期繳納利息，依約已喪失期限利
      益，全部債務視為到期，迄尚積欠本金合計六十一萬七千三百三十四元及如主
      文第一項所示之利息、違約金，屢經催討，均不置理。爰本於消費借貸及連帶
      保證之法律關係提起本件訴訟，請求被告連帶清償上開欠款。
  三、證據：提出借據、授信約定書、分期付款明細帳卡、授信撥貸登錄單各二份及
      保證書一件為證。
乙、被告甲○○○方面：
  一、聲明：駁回原告之訴。
  二、陳述：訴外人即共同被告乙○○之父葉慶德要求伊擔任本件借款之保證人，伊
      心軟同意，但葉慶德保證不會拖累伊，並稱二年內可還款，惟卻未如期清償。
丙、被告乙○○方面：
    未於言詞辯論期日到場，亦未提出書狀作何聲明或陳述。
    理      由
一、本件被告乙○○未於言詞辯論期日到場，核無民事訴訟法第三百八十六條各款所
    列情形，爰依原告之聲請，由其一造辯論而為判決。
二、本件原告主張被告乙○○於八十四年二月十四日簽立借據，分別向伊借款五十三
    萬元及二十一萬元，借貸期限均自八十四年三月一日起至九十一年三月一日止，
    應按月清償利息；另被告甲○○○則與伊約定就被告乙○○對伊所負之借款等一
    切債務預定九十萬元之最高限額，由其負連帶保證責任。惟被告乙○○自九十一
    年二月一日起即未按期給付利息，依約已喪失期限利益，全部債務視為到期，尚
    欠本金合計六十一萬七千三百三十四元及利息、違約金，因依消費借貸及連帶保
    證之法律關係，求為命被告連帶給付如主文第一項所示金額之判決。被告則以：
    其受被告乙○○之父葉慶德要求，心軟始同意擔任保證人，葉慶德並保證不會使
    其受拖累，然本件借款卻未如期清償等語，資為抗辯。
三、原告主張被告乙○○於八十四年三月一日分別向伊借款五十三萬元及二十一萬元
    ，借貸期限均至九十一年三月一日止，惟被告乙○○自九十一年二月一日起即按
    依約按期清償利息，尚欠本金共計六十一萬七千三百三十四元及如主文第一項所
    示之利息、違約金，而被告甲○○○則與之約定就上開債務於不逾九十萬元最高
    限額範圍內，同意負連帶保證責任之事實，業據伊提出借據、授信約定書、分期
    付款明細帳卡、授信撥貸登錄單各二份及保證書一件為證，且為被告甲○○○所
    不爭執，堪信為真實。被告甲○○○雖辯稱其係受訴外人即共同被告乙○○之父
    葉慶德要求始應允擔任保證人，葉慶德並稱二年內可還款，不會使其受拖累，但
    卻未如期清償等情。惟按「保證人與債權人約定就債權人與主債務人間所生一定
    債之關係範圍內之不特定債務，預定最高限額，由保證人保證之契約，學說上稱
    為最高限額保證。此種保證契約如定有期間，在該期間內所生約定範圍內之債務
    ，不逾最高限額者，均為保證契約效力所及；如如未定期間，保證契約在未經保
    證人依民法第七百五十四條規定終止或有其他消滅原因以前，所生約定範圍內之
    債務，亦同。復按保證債務之所謂連帶，係指保證人與主債務人負同一債務，對
    於債權人各負全部給付之責任者而言，最高法院分別著有七十七年臺上字第九四
    三號及四十五年臺上字第一四二六號判例可資參照。查被告甲○○○縱係受訴外
    人葉慶德之委任而為連帶保證，然其既與原告締結連帶保證契約，約定就共同被
    告乙○○對原告現在及將來所負之借款等一切債務以本金九十萬元為最高限額，
    與主債務人即共同被告乙○○連帶負擔全部清償之責任，有上開保證書附卷可稽
    ，則揆之前揭判例意旨，被告甲○○○即應於不逾最高限額九十萬元範圍內，就
    共同被告乙○○對原告所欠前揭借款債務負連帶償還責任，其尚不得以訴外人葉
    慶德有違與之約定必於二年內清償該借款債務及不使其受拖累等情由對抗原告，
    而據為清償之抗辯，是被告甲○○○所辯，要無可採。從而，原告本於消費借貸
    及連帶保證之法律關係，請求被告連帶給付本件借款六十一萬七千三百三十四元
    及自九十一年二月一日起至清償日止，按週年利率百分之七點九三計算之利息，
    並自九十一年三月二日起至清償日止，其逾期在六個月以內者，按上開利率百分
    之十，超過六個月者，就超過部分，按上開利率百分之二十計算之違約金，為有
    理由，應予准許。
四、原告陳明願供擔保，請求宣告假執行，核無不合，爰酌定相當之擔保金額，予以
    准許。
五、據上論結，本件原告之訴為有理由，依民事訴訟法第三百八十五條第一項前段、
    第八十五條第二項、第三百九十條第二項、第三百九十三條第二項，判決如主文
    。
中      華      民      國    九十二    年      十      月    三十一    日
                              臺灣臺中地方法院民事第一庭
~B法      官  吳美蒼
右為正本係照原本作成
如對本判決上訴，須於判決送達後二十日內，向本院提出上訴狀，同時表明上訴理
由，並按他造當事人之人數附繕本。
中      華      民      國    九十二    年      十      月    三十一    日
~B法院書記官  黃舜民


司法院資訊處製作；財團法人民間司法改革基金會備份。
